【裁判字號】    98,易,449
【裁判日期】    980624
【裁判案由】    違反毒品危害防制條例
【裁判全文】
臺灣屏東地方法院刑事判決               98年度易字第449號
公  訴  人  臺灣屏東地方法院檢察署檢察官
被      告  甲○○
                    （現另案於臺灣屏東監獄竹田分監執行）
上列被告因違反毒品危害防制條例案件，經檢察官提起公訴（98
年度毒偵字第368 號），被告於本院準備程序就被訴事實為有罪
之陳述，經合議庭裁定由受命法官獨任進行簡式審判程序，並判
決如下：
    主  文
甲○○施用第二級毒品，累犯，處有期徒刑柒月。
    事  實
一、甲○○前因施用毒品案件，經本院以92年度毒聲字第1030號
    裁定送觀察、勒戒後，認無繼續施用毒品之傾向，於民國92
    年8 月15日觀察、勒戒執行完畢釋放，由臺灣屏東地方法院
    檢察署檢察官以92年度毒偵字第1307號為不起訴處分確定。
    又於前揭觀察、勒戒執行完畢釋放後5 年內之93年間，因連
    續施用第二級毒品案件，經本院以93年度簡字第1237號判決
    處有期徒刑4 月確定，於94年2 月28日執行完畢。詎仍不知
    戒絕毒癮，明知甲基安非他命業經行政院公告列為毒品危害
    防制條例第2 條第2 項第2 款之第二級毒品，不得施用、持
    有，竟基於施用第二級毒品甲基安非他命之犯意，於97年12
    月9 日下午7 時50分許為警採尿回溯72小時之某時（不包括
    為警查獲後之期間），在臺中縣某處，以將甲基安非他命加
    熱燒烤後吸食其煙霧之方式，施用甲基安非他命1 次。嗣於
    97年12月9 日下午6 時10分許，甲○○因另涉毒品案件在屏
    東縣屏東市○○路4 巷36弄8 號前為警緝獲，並得其同意採
    尿送驗，結果呈甲基安非他命陽性反應，始悉上情。
二、案經屏東縣政府警察局屏東分局報告臺灣屏東地方法院檢察
    署檢察官偵查起訴。
    理  由
一、(一)上開犯罪事實，業據被告甲○○坦承不諱，而被告為警查
      獲後所排放之尿液經採樣送驗，以酵素免疫分析法初步檢
      驗及氣相層析質譜儀法確認檢驗結果，於安非他命類呈陽
      性反應，有屏東縣政府警察局屏東分局歸來派出所毒品案
      件涉嫌人尿液採證編號姓名對照表、檢體監管記錄表及臺
      灣檢驗科技股份有限公司98年1 月6 日出具之濫用藥物尿
      液檢驗報告各1 紙附卷足稽（見警卷第9 、11、13頁），
      俱徵被告前揭不利於己之自白與事實相符。
    (二)按施用第一、二級毒品為犯罪行為，毒品危害防制條例第
      10條定有處罰明文。故施用第一、二級毒品者，依前揭規
      定本應科以刑罰。惟基於刑事政策，對合於一定條件之施
      用者，則依同條例第20條、第23條之規定，施以觀察、勒
      戒及強制戒治之保安處分。又毒品危害防制條例於92年7
      月9 日修正公佈，自93年1 月9 日施行，其中第20條、第
      23條將施用毒品之刑事處遇程式，區分為「初犯」及「5
      年內再犯」、「5 年後再犯」。依其立法理由之說明：「
      初犯」，經觀察、勒戒或強制戒治後，應為不起訴處分或
      不付審理之裁定；經觀察、勒戒或強制戒治執行完畢釋放
      後，「5 年內再犯」者，因其再犯率甚高，原實施之觀察
      、勒戒及強制戒治既已無法收其實效，爰依法追訴或裁定
      交付審理。至於經觀察、勒戒或強制戒治執行完畢釋放後
      ，「5 年後再犯」者，前所實施之觀察、勒戒或強制戒治
      已足以遮斷其施用毒品之毒癮，為期自新及協助其斷除毒
      癮，仍適用「初犯」規定，先經觀察、勒戒或強制戒治之
      程式。從而依修正後之規定，僅限於「初犯」及「5 年後
      再犯」2 種情形，始應先經觀察、勒戒或強制戒治程式。
      倘被告於5 年內已再犯，經依法追訴處罰，縱其第3 次（
      或第3 次以上）再度施用毒品之時間，在初犯經觀察、勒
      戒或強制戒治執行完畢釋放5 年以後，已不合於「5 年後
      再犯」之規定，且因已於「5 年內再犯」，顯見其再犯率
      甚高，原實施觀察、勒戒或強制戒治，已無法收其實效，
      即應依該條例第10條處罰（最高法院97年9 月9 日97年度
      第5 次刑事庭會議決議參照）。本案被告於92年間因施用
      毒品案件，經本院裁定送觀察、勒戒後，認無繼續施用毒
      品之傾向，於92年8 月15日觀察、勒戒執行完畢釋放，並
      由臺灣屏東地方法院檢察署檢察官以92年度毒偵字第1307
      號為不起訴處分確定，復於93年間因連續施用第二級毒品
      案件，經本院以93年度簡字第1237號判決處有期徒刑4 月
      確定等情，有臺灣高等法院被告前案紀錄表在卷可稽（見
      本院卷第6 至7 頁），則被告前因犯施用毒品罪，經觀察
      、勒戒執行完畢釋放後，5 年內既已再犯施用毒品罪，並
      經依法追訴處罰，縱本次施用毒品之時間，係在前次施用
      毒品經觀察、勒戒執行完畢釋放5 年以後，仍與「5 年後
      再犯」有別，而無毒品危害防制條例第20條第3 項之適用
      ，自應依法追訴審判。
    (三)綜上所述，本案事證明確，被告施用第二級毒品犯行洵堪
      認定，應予依法論科。
二、按甲基安非他命屬毒品危害防制條例第2 條第2 項第2 款規
    定之第二級毒品，核被告所為，係犯同條例第10條第2 項之
    施用第二級毒品罪。被告施用甲基安非他命前後持有第二級
    毒品之低度行為，為其施用之高度行為所吸收，不另論罪。
    被告有如犯罪事實項下所載之前科紀錄，有臺灣高等法院被
    告前案紀錄表1 份附卷可稽，其於徒刑執行完畢後5 年內，
    故意再犯本案有期徒刑以上之罪，為累犯，應依刑法第47條
    第1 項規定加重其刑。爰審酌被告曾因施用毒品案件，經觀
    察、勒戒及判刑確定執行完畢，仍不知戒絕，又觸犯本件犯
    行，戕害己身，顯示其定力不足、意志不堅、易受外界誘惑
    ，惟犯後坦承犯行，態度尚佳，併其之生活狀況、品行、智
    識程度等一切情狀，量處如主文所示之刑，以示懲儆。
據上論斷，應依刑事訴訟法第273 條之1 第1 項、第299 條第1
項前段，毒品危害防制條例第10條第2 項，刑法第11條前段、第
47條第1 項，判決如主文。
本案經檢察官潘國威到庭執行職務。
中    華    民    國    98    年    6     月    24    日
                  刑事第三庭  法  官  李珮妤
以上正本證明與原本無異。
如不服本判決應於收受判決後10日內向本院提出上訴書狀，並應
敘述具體理由；其未敘述上訴理由者，應於上訴期間屆滿後20日
內向本院補提理由書（均須按他造當事人之人數附繕本）「切勿
逕送上級法院」。
中    華    民    國    98    年    6     月    24    日
                              書記官  劉淑蓉
附錄本案論罪科刑法條：
毒品危害防制條例第10條第2項
施用第二級毒品者，處3 年以下有期徒刑。


司法院資訊處製作；財團法人民間司法改革基金會備份。
